【裁判字號】    97,裁,325
【裁判日期】    970110
【裁判案由】    全民健康保險
【裁判全文】
最  高  行  政  法  院  裁  定
                                     97年度裁字第00325號
上  訴  人  甲○○○○○○○○○
被 上訴 人  中央健康保險局臺北分局
代  表  人  乙○○
上列當事人間全民健康保險事件，上訴人對於中華民國96年4月
11日臺北高等行政法院95年度訴字第3366號判決，提起上訴，本
院裁定如下：
    主  文
上訴駁回。
上訴審訴訟費用由上訴人負擔。
    理  由
按對於高等行政法院判決之上訴，非以其違背法令為理由，不得
為之，行政訴訟法第242條定有明文。依同法第243條第1項規定
，判決不適用法規或適用不當者，為違背法令；而判決有同條第
2項所列各款情形之一者，為當然違背法令。是當事人對於高等
行政法院判決上訴，如依行政訴訟法第243條第1項規定，以高等
行政法院判決有不適用法規或適用不當為理由時，其上訴狀或理
由書應有具體之指摘，並揭示該法規之條項或其內容；若係成文
法以外之法則，應揭示該法則之旨趣；倘為司法院解釋或本院之
判例，則應揭示該判解之字號或其內容。如以行政訴訟法第243
條第2項所列各款情形為理由時，其上訴狀或理由書，應揭示合
於該條項各款之事實。上訴狀或理由書如未依此項方法表明，或
其所表明者與上開法條規定不合時，即難認為已對高等行政法院
判決之違背法令有具體之指摘，其上訴自難認為合法。本件上訴
人對於高等行政法院判決上訴，係以：全民健康保險法第52條僅
就本保險醫療服務項目、數量及品質之審查方法授權，並未就醫
療費用核付裁罰授權，是全民健康保險醫事服務機構醫療服務審
查辦法（下稱審查辦法）第16條所稱之隨機抽樣、等比例回推，
在法律無具體明確授權下，就未經個案審查之醫療項目不法核扣
上訴人合法申請之醫療費用，嚴重侵害上訴人財產權，顯違反司
法院釋字第443號解釋及憲法第23條所揭示之「法律明確性原則
」及「法律保留原則」，上訴人業已於原審主張，惟原判決隻字
未提，顯有判決不備理由之違法。況且，依據被上訴人與上訴人
簽訂之全民健康保險特約醫事服務機構合約第1條第1項規定，被
上訴人於審查同月或前、後月之相同案件，均受平等原則之拘束
，是原審法院僅以「…若保險人醫師之意見僅屬『具爭議性』或
『見仁見智』…尚不能謂保險人審核錯誤…」及「…惟查過去曾
經通過審核之案例有可能因各案情形不同，亦可能因過去審核標
準過於寬鬆，而有修正之必要，非謂過去曾經通過審核之案例，
本次均必須比照辦理…」云云，顯與平等原則有違，原審法院並
未就事實詳加審理，顯有判決理由不備之違誤。另全民健康保險
法第52條法條修正內容新增部分，為原授權之法規命令「全民健
康保險醫事服務機構醫療服務審查辦法」第2、3、16條部分內容
移列至母法，依其修法說明可知，被上訴人明知前開審查辦法有
關費用核付、刪扣事項確實授權不明確，茲提出「全民健康保險
法修正草案總說明」作為有關抽審案件放大回推部分，違反法律
保留原則之新證據，可證被上訴人就上訴人申請之醫療費用以倍
數裁罰式的核扣，違反司法院釋字第524號解釋意旨等語，為其
理由。惟核其所陳上述理由，無非係就原審取捨證據、認定事實
之職權行使，及本其自由裁量權所酌定，指摘其為不當，並就原
審已論斷者，泛言未論斷，而未具體表明合於不適用法規、適用
法規不當、或行政訴訟法第243條第2項所列各款之情形，難認對
該判決之如何違背法令已有具體之指摘。依首揭說明，應認其上
訴為不合法。
據上論結，本件上訴為不合法，依行政訴訟法第249條第1項前段
、第104條、民事訴訟法第95條、第78條，裁定如主文。
中    華    民    國    97    年    1     月    10    日
                    最高行政法院第三庭
                        審判長法官  黃  璽  君
                              法官  林  茂  權
                              法官  鄭  忠  仁
                              法官  黃  本  仁
                              法官  吳  東  都
以  上  正  本  證  明  與  原  本  無  異
中    華    民    國    97    年    1     月    11    日
                              書記官  王  福  瀛


司法院資訊處製作；財團法人民間司法改革基金會備份。
